【裁判字號】    89,台上,290
【裁判日期】    890128
【裁判案由】    國家賠償
【裁判全文】
最高法院民事裁定                                八十九年度台上字第二九○號
    上  訴  人  花蓮縣政府
    法定代理人  王 慶 豐
    訴訟代理人  高銘陞律師
    被 上 訴人  乙○○○
                甲○○
右當事人間請求國家賠償事件，上訴人對於中華民國八十八年九月十四日臺灣高等法
院花蓮分院判決（八十八年度再國字第一號），提起上訴，本院裁定如左：
    主  文
上訴駁回。
第三審訴訟費用由上訴人負擔。
    理  由
按對於第二審判決上訴，非以其違背法令為理由，不得為之。民事訴訟法第四百六十
七條定有明文。依同法第四百六十八條規定，判決不適用法規或適用不當者，為違背
法令。而判決有同法第四百六十九條所列各款情形之一者，為當然違背法令。是當事
人提起上訴，如依民事訴訟法第四百六十八條規定，以第二審判決有不適用法規或適
用法規不當為理由時，其上訴狀或理由書應有具體之指摘，並揭示該法規之條項或其
內容。若係成文法以外之法則，應揭示該法則之旨趣。倘為司法院解釋、或本院之判
例，則應揭示該判解之字號或其內容。如以民事訴訟法第四百六十九條所列各款情形
為理由時，其上訴狀或理由書，應揭示合於該條款之事實。上訴狀或理由書如非依此
項方法表明，或其所表明者，顯與上開法條規定之情形不相合時，即難認為已對第二
審判決之違背法令有具體之指摘，其上訴自難認為合法。本件上訴人對第二審判決提
起上訴，核其上訴理由，係就原審依取捨證據、認定事實之職權行使所論斷：上訴人
所謂發現未經斟酌之證物或得使用之證物，其在前訴訟程序八十六年度上國字第三號
事件時已加主張，為確定判決前已以上訴主張之事由，依民事訴訟法第四百九十六條
第一項但書規定，不足為再審理由。且上訴人提出之證一、證二為本件事發時之報紙
影本，證三為鑑定人李聖堂在前訴訟程序第一審提出之證物，證四為第一審之勘驗筆
錄影本，證五為八十五年十一月九日至十日豪雨時間分配分析表影本，證六為雨水下
水道系統規劃圖影本，或為前訴訟程序事實審已加審酌之證物，或上訴人未主張係屬
「前訴訟程序事實審之言詞辯論終結前已存在之證物，因不知有此致未經斟酌，現始
知之者」，及「因當時未能檢出致不得使用者」；均非為民事訴訟法第四百九十六條
第一項第十三款規定之「發現未經斟酌之證物或得使用之證物」云云。指摘其為不當
，而非具體表明合於不適用法規、適用法規不當、或民事訴訟法第四百六十九條所列
各款之情形，難認對該判決之如何違背法令已有具體之指摘。依首揭說明，應認其上
訴為不合法。
據上論結，本件上訴為不合法。依民事訴訟法第四百八十一條、第四百四十四條第一
項、第九十五條、第七十八條，裁定如主文。
中      華      民      國    八十九    年      一      月     二十八   日
                              最高法院民事第三庭
                                  審判長法官  范  秉  閣
                                        法官  朱  建  男
                                        法官  曾  煌  圳
                                        法官  許  澍  林
                                        法官  鄭  玉  山
      右正本證明與原本無異
                                              書  記  官
中      華      民      國    八十九    年      二      月     十六     日


司法院資訊處製作；財團法人民間司法改革基金會備份。
